【裁判字號】    92,聲,1368
【裁判日期】    921124
【裁判案由】    聲明異議
【裁判全文】
臺灣高等法院刑事裁定                            九十二年度聲字第一三六八號
    聲明異議人  甲○○
    即  被  告
右聲明人因本院九十二年度上訴字第三二四六號妨害自由案件，對於審判長及受命法
官證據調查及訴訟指揮之處分聲明異議，本院裁定如左：
    主  文
聲明異議駁回。
    理  由
一、聲明異議意旨略以：
（一）程序不服部份：
      上訴人依刑事訴訟法第二百八十八條之三規定，不服部分：
    (1)有關兩造行準備程序期日，於九十二年九月二十九日行第一次開庭之際，鈞院
      獨任法官依職權調查開庭時兩造對面的電腦螢幕均有開啟，為什麼九十二年十
      月十四日行第二次開合議庭，仍續行準備程序之調查人物證階段，兩造面前的
      電腦螢幕均無開啟？第三次合議庭「前段」對證人交互詰問程序也是沒有開啟
      ？請問何故？
    (2)同右期日，上訴人等是否應依法補簽名於第一次、第二次、及第三次之行準備
      程序開庭之訊問筆錄？第三次後段審判筆錄應是不用簽，前述是否要補簽？
    (3)同右述兩點，上訴人等是否可以詳閱書記官筆錄之整理內容，倘若與書記官筆
      錄有所不一致，是否可尋補正、或更正等權利之行使。
    (4)上訴人於第三次開庭畢後，曾具「聲請狀」聲請二審上訴審之光碟片，後續又
      再具「聲請狀」聲請原審、與檢察官等開庭之書記官錄音帶之光碟片，是否准
      駁？從兩次聲請期日至今仍無法知悉，請高院釋明何因？
    (5)鈞院於第二次開庭期日已曉諭原審、原審檢察官在程序上確實出問題，問題連
      連，有關其涉犯刑責、或行政過失等均述及「監察院」業務情事、鈞院審判長
      亦教示與指導應到「律師公會」行上訴人前委任林思銘律師對訴訟上有侵權害
      益情事，何以在準備程上所有訊問內容仍採原審超量違法之判決書內容續行訊
      問，原審判決書之審判邏輯經過多位友人（含恩師等）引領問明數位資深法律
      專家均表一致，判決書內「亂七入糟」違法判決。請問鈞院何以仍持同樣見解
      行訊問之唯一內容？針對上訴人所提呈之聲請內容、補充理由四份書狀全面漏
      審不聞不問？上訴人另按刑事訴訟法第一百五十八之四條規定：「除法另有規
      定外，實施刑事訴訟序之公務員因違背法定程序取得之證據，其有無證據力之
      認定，應審酌人權保障及公共利益之均衡維護。」請求鈞院對原審檢察官、與
      原審先後違憲、先後輪踐與罔欺上訴人所有訴訟權益，且大肆利用上訴人不懂
      法律之可趁之機，故意超量違法起訴在先與枉法審判在後，請求鈞院除詳見上
      訴人上訴理由書狀(一)、(二)、(三)、(四)之主張辯論內容外，請問鈞院應依法如何處
      分？
    (6)原審檢察官以被上訴人（告訴人生母陳彭美妹之具結證詞）之「傳聞（Here S
      ay）」證據充當為「唯一」起訴上訴人涉犯刑法第二百七十一條第一項之「普
      通傷害罪」是否適法？上訴人之人權與公共利益將置何地位？另查至起訴後進
      入審判程序，始由被上訴人（告訴人）主動聲請傳喚之三位人證曾寶珠、林漢
      城、張建宗之先後具結結證證詞，始發現被上訴人於案發三日（九十年七月二
      十一日、九十年七月二十二日、九十年七月二十三日）前後三天均有自由意思
      且陸績自由進出證人張建宗家夜宿三天，及兩造簽署借據期日（九十年七月二
      十二日下午兩、三點以前），被上訴人均有自由意思自由行動外出找人證曾寶
      珠籌到款後又改變心意退款、及簽署借據後復有自由意思與自由外出另將自己
      窩藏某處現金款新台幣借用給證人林漢城買車，請問明知此客觀事實之原審據
      何事實於判決書中清楚載明：「被告妨害自由行為繼續中」之明確字樣？
    (7)原審故意於九十二年五月六日及九十二年五月九日兩次行不公開審理之「當然
      違背法令」之違法調查審理，請求鈞院依法應如何處分原審？國家有存在這種
      法官？上訴人應該不是原審利用法律連續性惡害的第一人？
（二）事實不服部份：
      按刑事訴訟法第一百五十五條第二項後段明文規定：「……或與認定事實不符
      之證據，不得作為判斷之依據。」，及同法第一百六十三條第二項後段規定：
      「但於公平正義之維護或對被告之利益有重大關係事項，法院應依職權調查之
      。」，原審故意在判決書中清楚載明上訴人：「不應另具有傷害之故意」為判
      決書理由欄之引頭，原審從三位人證（曾寶珠、林漢城、張建宗）等一致性證
      詞發現被上訴人（告訴人）之傷害有重大違法事實存在於偵查階段，原審更應
      依法停止審判，裁定駁回命檢察官補正，按刑事訟法法係採真實發現主義，審
      理事實之刑事法院，應自行調查證據，以為事實之判斷，並不受民事判決之拘
      束，如當事人聲明之證據方法，與認定事實有重要關係，仍應予以調查，就其
      心證而為判斷，不得以民事定判決所為之判斷，逕援為刑事判決之基礎（請參
      照最高法院五十六年台上字第一一八號、及三十年上字第三六八號判例要旨）
      ，次查該兩號刑事判例仍未廢止不再援用，刑事訴訟法第一百五十五條、與一
      百六十三條均「未廢止」或「變更」，原審豈有明知故犯不顧法律之遵行違法
      判決之便？於最終言詞辯論終結期日後另行結合民事判決書中認定因有傷害而
      涉犯妨害自由之「不一致」事實，原審一心只為前兩位律師圖後續二、三審之
      委任費之利便？原審又故意斷章取義私下背著兩造另行結合民事判決之「超額
      擔保（故意以跳越式手法不交待順位歸屬之總價值數據等）」專業字詞於判決
      文為銜接句，再棄早已存在之兩份客觀物證（告訴人之已借貸中華商業銀行、
      和潤汽車）之最高限額早已各自歸屬之具體擔保文書證於不顧，再棄上訴人早
      已循管轄法院行「合法」之強制執行本票三張為「不思理性和平解決」字樣墊
      後於判決書總收文，此超量超級違法判決專肆凌虐、刻意欺瞞上訴人應受法律
      保障權益，於法難容。上訴人已奉鈞院之教示與曉諭提呈監察院處理中。事實
      部份，原審違法、違背判例分別說明如下：
    (1)原審彭淑苑法官一心念顧及上訴人前委任思律師等（尤指苗繼業律師號稱與促
      銷與法官同窗之交），乃為大學同班同學之情，一心配合、全心超量違法以謀
      定、且為該律師等鋪路預備於第二審、第三審仍有酌收委任費用完整性，故意
      於審判期日行言詞辯論畢後，恣意橫行於判決書，再次超量枉法違背刑事訴訟
      法第二百二十一條明文規定：「．．．應經訴訟關係人之言詞陳述。」，原審
      仍持慣性「主觀故意」另行結合輔剛出爐未送達兩造之民事判決為刑事判決之
      「唯一」裁判基礎處斷上訴人涉犯妨害自由一罪？
    (2)查原審於判決書中載明被上訴人（告訴人）之證述不一是因為記憶模糊所致，
      請問前述三位人證之客觀證詞與後續民庭之被上訴人證述答辯態樣「供前、供
      後不一致」之事實是戲虐法官當娛樂？還是明知故犯？從證人張建宗證詞發現
      如下：
    1.九十年七月二十一日晚上已夜宿張建宗家，如何會有上訴人（告訴人）起訴狀
      之多次庭內證述內容？原審豈有不查？判決書豈有判決理由與事實矛盾？豈有
      判決不備理由，僅以「證述不一」是「記憶模糊」？
    2.九十年七月二十二日也夜宿張建宗家的被上訴人，她本人簽署借據後幾點幾分
      離開住所地？為本案質疑點，何生被甲○○拘禁高達三天兩夜之主觀證述？鈞
      院也打算漏審漏判？
    3.九十年七月二十三日也夜宿張建宗家的被上訴人，主觀證述：「她是甲○○外
      出。她才可以脫困。」，詳查被上訴人並非使用「趁甲○○逃逸」之證述，足
      認上訴人應無犯罪之直、間接故意或有、無認識之過失之犯念，原審豈有在判
      決書載明「在同一意念中」之法定認定標準？查最高法院四十六年台上字第十
      八號判例要旨可參，上訴人如果誤認為有權取得，縱令有撕旅遊書內頁之行為
      ，而因欠缺意思要件，且撕書經過被上人同意，其結果雖不免、或免負有民事
      上侵權行為之責任，然亦不能以妨害自由罪相繩。且原審在此認定撕書行為為
      催討債權人之常情。請問鈞院何以於準備程序僅以「鄰近有無文具店？」、「
      文具店分佈概況？」、「為什麼要撕書？」為主要且唯一之訊問內容？全球、
      全國每天有多少人類撕書都與過失、錯誤、有無罪責無關，唯獨只有苛責逼迫
      上訴人據此認罪？另查撕書並無犯意，請問對待被上訴人（告訴人）這種無賴
      賴債不還之徒又該如何行使書面債權？另查上訴人又非公開、公然撕裂國旗（
      本國或外國），何罪之有？為達債權確立，並非具有故意或過失而涉犯妨害自
      由之意思，行正當防衛與兩造均已知最高限額貸款之順位歸屬為第二位，被上
      訴人明載特立「恐抵押金額不足，再加．．．」核與公正客觀物證「中華商業
      銀行、和潤汽車」之已存在貸款物證一致，何來原審判決故意不載明總價值數
      據之「超額擔保」事實？另查被上訴人已證述她已改職任職於紅地毯理容中心
      ，擔任理髮按摩小姐已告確認，所讓渡之咖啡廳也正式停業，請問有關該咖啡
      廳內因讓渡後生財器具總價值原審豈有故不交待？
    4.上訴人於簽署借據時日，早已至文具店購買本票之上訴人是否要二度外出再為
      一張空白紙再次外出到文具店購買，可有人願意賣一張？可自由外出三夜均夜
      宿張建宗家之被上訴人何以不自由外購補正正式借據以示返還借款之誠意？豈
      有還會利用電話避不見面外，也不報警，更是在主動找上陳景新律師後代撰告
      訴狀才橫生一大堆主觀證述與罪責？
    5.上訴人於九十二年十月七日所具之「聲請（三）狀」中，載明被上訴人利用訴
      訟途徑逼上訴人受刑事訴追、圖利、賴債之目的，與故意犯有聲請（三）狀中
      載明之五罪責，就其該當性、違法性及有責性等，鈞院將如何處分？不服鈞院
      未對被上訴人行證據調查與事實闡明。
二、查：(1)刑事訴訟法第二百八十八條之三第一項規定得聲明異議之事項，以審判長
    或受命法官有關證據調查或訴訟指揮之處分為限，且僅以該處分為「不法」為限
    ，不包括「不當」之處分在內（參見刑事訴訟法第二百八十八條之三之立法理由
    ，及『法院辦理刑事訴訟案件應行注意事項』第一百四十二條）。聲明異議意旨
    關於程序部分所述，均顯無就有關證據調查或訴訟指揮為「不法」之處分情事，
    聲明人亦無法具體指出該案審判長及受命法官關於證據調查或訴訟指揮之處分究
    竟違反刑事訴訟法之何種規定而有不法之處，即任憑己意漫詞指摘並聲明異議，
    已屬無據。(2)法院於訴訟案件調查及審理時，為配合書記官製作筆錄電腦化之需
    要而在法庭裝置電腦螢幕，至於在當事人應訊席位處所同時配合設置電腦螢幕，
    僅係為使當事人易於知悉筆錄記載內容之便民行政措施，不論法庭在當事人應訊
    處所有無裝設電腦螢幕，亦不論該電腦螢幕是否因故障及操作疏失等因素致未顯
    示內容或開啟，均與實際合法進行之訴訟程序不生影響，此亦非審判長或受命法
    官關於訴訟指揮所為之處分，自不得執此事項聲明異議。(3)該案件九十二年九月
    十九日之準備程序筆錄業經聲明異議人及其餘到場之輔佐人、告訴人在筆錄上簽
    名，其餘各次均係審判期日之審判筆錄，依法無須由在場之人簽名，且前開進行
    之訴訟程序均為合法已如前述，自不生所謂補正簽名之問題。(4)依司法院頒佈之
    法庭錄音辦法第七條規定，僅依法得聲請檢閱或閱覽卷宗之人，得於開庭翌日起
    至裁判確定後三十日前，繳納費用請求交付法庭錄音光碟。聲明人雖於九十二年
    十月二十八日具狀聲請交付開庭錄音光碟，然聲明人之身分係該案被告，依現行
    法律規定並無得聲請檢閱或閱覽卷宗之權限，自亦不得請求交付開庭錄音光碟，
    且該案之受命法官業已在聲明人之聲請狀上批示「依法庭錄音辦法第七條規定，
    被告不得聲請交付法庭錄音光碟，其聲請事項於十一月十八日上午開庭處理」，
    其處理程序洵屬正當。(5)上訴審法院應依據上訴之範圍進行調查審判，聲明人因
    妨害自由案件經原審法院判處罪刑後不服提起上訴，原判決所認定之犯罪事實及
    卷內所有之證據資料自均為上訴審法院應予調查審認之範圍，聲明意旨對該案訴
    訟程序進行中調查範圍及內容之質疑部分，顯有誤會。(6)聲明意旨關於檢察官起
    訴及原審法院關於證據價值之取捨及事實認定、以及原審法院未公開審理部分之
    指述，均非本院受理該案件之受命法官及審判長所為之證據調查及訴訟指揮之處
    分，不得向本院聲明異議。(7)其餘聲明異議意旨所述關於實體部分，均非得聲明
    異議之事項，本院不予審酌。(8)綜上所述，本件聲明異議顯無理由，應予駁回。
三、據上論斷，應依刑事訴訟法第二百之三第二項，裁定如主文。
中      華      民      國    九十二    年     十一     月    二十四    日
                              臺灣高等法院刑事第二十三庭
                                  審判長法  官 黃  瑞  華
                                        法  官 王  淑  滿
                                        法  官 宋      祺
右正本證明與原本無異。
不得抗告。
                                        書記官 蔡  慧  娟
中      華      民      國    九十二    年     十一     月    二十四    日


司法院資訊處製作；財團法人民間司法改革基金會備份。
